【裁判字號】    94,上訴,4291
【裁判日期】    950223
【裁判案由】    毒品危害防制條例等
【裁判全文】
臺灣高等法院刑事判決                94年度上訴字第4291號
上  訴  人  台灣桃園地方法院檢察署檢察官
被      告  甲○○
指定辯護人  本院公設辯護人  王永炫
上列上訴人因被告違反毒品危害防制條例等案件，不服臺灣桃園
地方法院94年度重訴字第55號，中華民國94年10月19日第一審判
決（起訴案號：臺灣桃園地方法院檢察署94年度偵字第 10899號
），提起上訴，本院判決如下：
    主  文
原判決撤銷。
甲○○運輸第一級毒品，累犯，處無期徒刑，褫奪公權終身。扣
案第一級毒品海洛因伍包（合計驗餘淨重柒佰壹拾肆點肆零公克
，純質淨重陸佰拾壹點陸柒公克）沒收銷燬之，扣案透明塑膠
袋伍個（重拾肆點貳壹公克）、女用束褲壹條、運動鞋壹雙均沒
收。
    犯罪事實
一、甲○○於民國八十八年間因持有第二級毒品案件，經臺灣高
    雄地方法院以八十九年易字第九五四號判處有期徒刑三月，
    並經台灣高等法院高雄分院以八十九年度上易字第九○○號
    判決駁回上訴確定，於九十二年六月一日執行完畢，猶不知
    悔改，而於九十四年六月初，以其所有之存款新台幣十一萬
    元委託不知情之高雄市南國旅行社人員辦理護照及前往大陸
    地區之機票，於九十四年六月九日搭乘中華航空公司ＣＩ－
    六○九號班機經由香港轉往大陸地區廣東省珠海市，而於同
    日旅遊途中，於珠海市珠海公園內，巧遇前因越界捕漁同於
    菲律賓受監禁之友人即姓名年籍不詳之陳姓成年男子，陳姓
    成年男子因知甲○○有施用毒品之習慣，即向甲○○游說，
    欲賣第一級毒品海洛因予甲○○，甲○○為供己施用，即向
    陳姓男子購買價值人民幣十一萬元之第一級毒品海洛因五包
    （共驗餘淨重七百一十四．四○公克，純度八十八．四二％
    ，純質淨重六百三十一．六七公克），並由甲○○先給付陳
    姓男子新台幣十萬元，餘額約新台幣四十萬元則予以賒欠，
    甲○○並答應回台後將再行交付予該陳姓男子，陳姓男子則
    於同年月十二日將甲○○購買之毒品海洛因五包攜至甲○○
    於珠海市投宿之某旅館交予甲○○，並帶同甲○○前往購買
    運輸用女用束褲一條及運動鞋一雙。甲○○明知海洛因係毒
    品危害防制條例所規定之第一級毒品且為行政院公告管制進
    出口之物品，不得非法持有、運輸及進口，竟基於自大陸地
    區運輸屬管制進出口物品之第一級毒品海洛因回臺之犯意，
    於同年六月十四日在胯下穿著女用束褲一條，其內夾藏三包
    以透明塑膠袋包裝之海洛因毒品，並於其穿著之運動鞋一雙
    之鞋底夾藏二包以透明塑膠袋包裝之海洛因毒品，自珠海市
    經香港搭乘中華航空公司ＣＩ－六六六號班機返台，於翌日
    即同年六月十五日凌晨一時零五分許入境桃園中正國際機場
    時，為財政部台北關稅局官員查獲，始悉上情。
二、案經法務部調查局桃園縣調查站報請臺灣桃園地方法院檢察
    署檢察官偵查起訴。
        理  由
壹、程序事項
    按被告以外之人於審判外之言詞或書面陳述，除法律有規定
    者外，不得作為證據，刑事訴訟法第一百五十九條第一項固
    定有明文。惟被告以外之人於審判外之陳述，雖不符同法第
    一百五十九條之一至之四之規定，而經當事人於審判程序同
    意作為證據，法院審酌該言詞陳述或書面陳述作成時之情況
    ，認為適當者，亦得為證據。又當事人、代理人或辯護人於
    法院調查證據時，知有第一百五十九條第一項不得為證據之
    情形，而未於言詞辯論終結前聲明異議者，視為有前項之同
    意，同法第一百五十九條之五亦定有明文。查本案卷附法務
    部調查局桃園調查站毒品初步鑑驗報告單、財政部台北關稅
    局搜索扣押物品收據等相關具傳聞性質之證據資料，公訴人
    及被告於本院準備程序及審判程序中對於前揭證據資料之證
    據能力，均表示沒有爭執，且迄於言詞辯論終結前亦未聲明
    異議。本院審酌前揭證據資料作成時之情況，核無違法取證
    或其他瑕疵，認為以之作為證據為適當，上開相關證據資料
    ，自得做為證據。
貳、實體事項
一、上揭事實，業據被告甲○○於原審及本院審理時坦承不諱（
    見原審卷第十五頁、二十八頁、四十四至四十五頁、本院卷
    第十一至十二頁、三十三頁、五十一頁）。此外，
  (一)、扣案之白粉五包經送驗結果，確均含第一級毒品海洛因成
      分，驗後合計淨重七百一十四．四○公克，透明塑膠袋包
      裝重十四．二一公克，海洛因純度八十八．四二％，純質
      淨重六百三十一．六七公克，有法務部調查局桃園調查站
      毒品初步鑑驗報告單及該局九十四年七月二十七日調科壹
      字第000000000號鑑定通知書各一紙在卷足憑（
      見偵查卷第二十一頁、五十六頁），並有財政部台北關稅
      局搜索扣押物品收據、扣押毒品海洛因照片及裝藏毒品用
      之運動鞋、女用束褲照片各乙張（見偵查卷第十七頁、二
      十頁）可稽，復有扣案之女用束褲一條及運動鞋一雙可資
      佐證。
  (二)、又依刑事訴訟法第一百六十四條第一項規定：「審判長應
      將證物提示當事人、代理人、辯護人或輔佐人，使其辨認
      」，其意旨乃基於直接審理原則，使採為判決基礎之證據
      資料，讓當事人等有辨認之機會，以擔保證據資料之真實
      性，並保護被告之防禦權。倘該證物本身具有高度危險性
      （例如爆裂物）、依法令應集中保管以免流失（例如毒品
      ）或依其性質不適於當庭提示原物者（例如巨型船舶），
      則於審判期日提示（宣讀或告以意旨）與該證物具有同等
      價值之證據資料（例如爆裂物、毒品之鑑定報告，巨型船
      舶之照片），已足以擔保原證物之真實性者，即與保護被
      告之防禦權及程序正義之遵守無違，最高法院九十四年台
      上第四一五三號判決採同一見解。查關於查獲之毒品，司
      法或軍法機關應於分案後即將經封緘之毒品移送調查局檢
      驗及集中保管，並取據附卷，「獲案毒品處理流程管制作
      業要點」第六點前段定有明文。本件扣案之毒品已移送法
      務部調查局保管，其鑑別號碼為000000000號，
      有扣押物品清單上之記載可查（見偵查卷第二十三頁），
      而本院於審判期日，已就扣押毒品海洛因照片、法務部調
      查局桃園調查站關於扣案海洛因之毒品初步鑑驗報告單及
      該局九十四年七月二十七日調科壹字第○八○○○九七一
      六號鑑定通知書，依法踐行調查證據之程序，提示並告以
      意旨，被告均稱「沒有意見」，有審判筆錄可查（見本院
      卷第四十九頁至五十頁）。
  (三)、本件扣案之證物是否確為第一級毒品海洛因，應經鑑定始
      能分辨，上開初步鑑驗報告單、鑑定通知書為證明該物品
      確為海洛因之證據資料，即與原證物具有同等價值，足以
      擔保原證物之真實性，益見被告自白確與事實相符。
  (四)、本件事證明確，被告犯行洵堪認定，應依法論科。
二、按海洛因為毒品危害防制條例第二條第二項第一款所稱之第
    一級毒品，並為行政院依據懲治走私條例第二條第四項公告
    之「懲治走私條例公告管制物品項目及其數額」，其中甲項
    管制進出口物品第四款所列之毒品。又自大陸地區私運物品
    進入臺灣地區，以私運物品進口論，懲治走私條例第十二條
    亦訂有明文。是核被告所為，係犯毒品危害防制條例第四條
    第一項之運輸第一級毒品罪及懲治走私條例第十二條、第二
    條第一項之自大陸地區私運管制物品進口罪。被告持有第一
    級毒品之低度行為應為其運輸第一級毒品之高度行為所吸收
    ，不另論罪。其係以一行為，同時觸犯前開二罪，為想像競
    合犯，應從一重以運輸第一級毒品罪處斷。被告有如事實欄
    所載之前科，於九十二年六月一日甫執行完畢，有本院被告
    全國前案紀錄表在卷可稽，其於有期徒刑之執行完畢後，五
    年以內再犯本件有期徒刑以上之罪，為累犯，其中除法定刑
    為死刑、無期徒刑，不得加重外，其餘罰金刑及自大陸地區
    私運管制物品罪部分，應加重其刑。
三、原審以被告甲○○犯行事證明確，予以論科，固非無見，惟
    查：
  (一)、按原審審判筆錄雖於選任辯護人律師陳述意見後，記載「
      餘請詳如辯護意旨狀所載」等語（見原審卷第四十五頁）
      ，然遍閱全卷，查無原審被告之選任辯護人所提之任何辯
      護意旨書狀，則原審法院審判筆錄之記載，顯與卷證資料
      不符，容有未合（最高法院九十四年度台上字第六四四七
      號判決採同一見解）。
  (二)、九十二年一月十四日修正之刑事訴訟法，其第一百六十四
      條第一項前段文字「證物應示被告令其辨認」，修正為「
      審判長應將證物提示當事人、代理人、辯護人或輔佐人，
      使其辨認」；第一百六十五條第一項「卷宗內之筆錄或其
      他文書可為證據者，應向被告宣讀或告以要旨」，其後段
      文字修正為「審判長應向當事人、代理人、辯護人或輔佐
      人」宣讀或告以要旨；修正前第一百七十三條規定移列為
      第二百八十八條之一，並將第一項「審判長每調查一證據
      畢，應詢問被告有無意見」，將後段文字修正為應詢問「
      當事人」有無意見。是審判長於審判期日調查證據，應就
      每一證據逐一調查，並依證據種類分別「提示當事人、代
      理人、辯護人或輔佐人，使其辨認」、「向當事人、代理
      人、辯護人或輔佐人，宣讀或告以要旨」，及「詢問當事
      人有無意見」，其訴訟程序之進行，始為適法。最高法院
      九十四年度台上字第六Ｏ六八號判決採同一見解。經查：
      關於本件被告犯罪之物證，除扣案之海洛因五包（依扣押
      物品清單，毛重七百三十四公克）及包裝海洛因用女用束
      褲、夾藏海洛因用之運動鞋一雙外，尚有包裝海洛因之透
      明塑膠袋五個。原審法院於審判程序中漏未就該包裝海洛
      因之透明塑膠袋五個，提示令當事人、辯護人辨認並表示
      意見，即逕認該物證係供被告包裝毒品以利運輸之物，為
      供犯罪所用之物而諭知沒收，其所踐行調查證據之訴訟程
      序，與法自屬不合，亦有未當。
  (三)、另本件被告以一行為觸犯運輸第一級毒品及懲治走私條例
      第十二條、第二條第一項之自大陸地區私運管制物品進口
      二罪，而依想像競合犯從一重以運輸第一級毒品罪論處，
      惟被告既為累犯，除就死刑、無期徒刑依法不得加重外，
      就其所犯運輸第一級毒品罪之法定刑罰金部分及自大陸地
      區私運管制物品罪部分，均應依累犯規定加重其刑（最高
      法院九十四年度台上字第三八四四號判決採同一見解）。
      原審漏未就被告所犯「自大陸地區私運管制物品罪部分」
      ，依累犯規定，加重其刑，亦有未洽。
  (四)、按量刑固屬法院自由裁量之職權，然仍應受比例原則等法
      則之拘束，並非可恣意為之，致礙及公平正義之維護，必
      須兼顧一般預防之普遍適應性與具體個案特別預防之妥當
      性，始稱相當。而刑法第五十九條之酌量減輕其刑，必於
      犯罪之情狀，在客觀上足以引起一般同情，認為即予宣告
      法定低度刑期，猶嫌過重者，始有其適用；至於被告無前
      科、家境貧困、肢體殘障、坦白犯行，犯罪所得低微等情
      狀，僅可為法定刑內從輕科刑之標準，不得據為酌量減刑
      之理由，最高法院九十四年度台上字第九號判決採相同見
      解。本件被告未經主管機關許可，逕行至大陸地區運輸第
      一級毒品海洛因五包（合計驗餘淨重七百一十四．四○公
      克，純質淨重六百三十一．六七公克）返台，其運毒數量
      甚多，流毒所至，對社會秩序及國民健康危害至鉅，嚴重
      影響社會治安，其犯罪情節在客觀上能否引起一般人之同
      情，殊堪質疑。何況，原審已認定被告運輸毒品入境，間
      接促使國際間產製毒品之毒梟更形猖獗，且其運輸毒品數
      量龐大，所生之危害非僅使個人之生命、身體法益受侵害
      ，影響所及甚且危害社會、國家之健全發展，所為實屬可
      議等情，具徵其犯行實不足以引起一般同情在先，嗣竟以
      「惟念被告年過六旬，僅因自己欲施用而運輸第一級毒品
      海洛因返台，且又係第一次為此行為，所運輸之毒品並無
      流入市面之情形，即為警查獲等情，因認被告所犯之罪，
      情輕法重，有可予憫恕之處，爰依刑法第五十九條規定，
      減輕其刑」等語為由，遽為被告酌量減輕其刑之依據，非
      但理由論敘有所矛盾，亦有判決適用法則不當之違法。
  (五)、按「刑事訴訟法上所謂認定犯罪事實之證據，係指足以認
      定被告確有犯罪行為之積極證據而言，該項證據自須適合
      於被告犯罪事實之認定，始得採為斷罪資料。」最高法院
      二十九年上字第三一Ｏ五號著有判例。原判決書第三頁倒
      數第六行引用法務部調查局九十四年七月十一日調科壹字
      第Ｚ0000000000號檢驗通知書作為被告論罪之
      證據之一，惟查：上開檢驗通知書（偵查卷第五十五頁）
      是被告尿液有無施用毒品之鑑定報告（呈嗎啡陰性反應）
      ，與本件被告有無運輸第一級毒品海洛因並無關連性，自
      不得作為判斷之依據，原判決據以作為論罪科刑之證據，
      自有未合。
四、檢察官上訴意旨，指摘原審適用刑法第五十九條酌減刑罰有
    所不當，為有理由，自應由本院將原判決予以撤銷改判。爰
    審酌被告因一時失慮運輸毒品入境，間接促使國際間產製毒
    品之毒梟更形猖獗，且其運輸毒品數量龐大，所生之危害非
    僅使個人之生命、身體法益受侵害，影響所及甚且危害社會
    、國家之健全發展，所為實屬可議，雖其犯罪後尚能於原審
    及本院審理中坦承犯行，犯後態度良好，但其犯罪情節，並
    無任何值得憫恕之情狀，爰量處最輕本刑無期徒刑，並依法
    宣告褫奪公權終身，以資懲儆。
五、扣案之海洛因五包（合計驗餘淨重七百一十四．四○公克，
    純度八十八．四二％，純質淨重六百三十一．六七公克），
    ，應依毒品危害防制條例第十八條第一項前段規定，諭知沒
    收銷燬之；另扣案之女用束褲一條、運動鞋一雙，及透明塑
    膠袋五個（重十四．二一公克），係供被告夾藏及包裝毒品
    以利運輸之用，係供犯罪所用之物，應依毒品危害防制條第
    十九條第一項前段之規定，併予宣告沒收。
據上論斷，應依刑事訴訟法第三百六十九條第一項前段、第三百
六十四條、第二百九十九條第一項前段，毒品危害防制條例第四
條第一項、第十八條第一項前段、第十九條第一項前段，懲治走
私條例第二條第一項、第十一條、第十二條，刑法第十一條前段
、第三十七條第一項、第五十五條前段、第四十七條，判決如主
文。
本案經檢察官黃東焄到庭執行職務
中    華    民    國    95    年     2    月    23    日
                  刑事第一庭審判長法  官  蔡  長  溪
                                  法  官  陳  春  秋
                                  法  官  林  俊  益
以上正本證明與原本無異。
如不服本判決，應於收受送達後十日內向本院提出上訴書狀，其
未敘述上訴之理由者並得於提起上訴後十日內向本院補提理由書
。
                                  書記官  廖  月  女
中    華    民    國    95    年    2     月    24    日
附錄：本案論罪科刑法條全文
毒品危害防制條例第四條
製造、運輸、販賣第一級毒品者，處死刑或無期徒刑；處無期徒
刑者，得併科新臺幣一千萬元以下罰金。
製迼、運輸、販賣第二級毒品者，處無期徒刑或七年以上有期徒
刑，得併科新台幣七百萬元以下罰金。
製造、運輸、販賣第三級毒品者，處五年以上有期徒刑，得併科
新臺幣五百萬元以上罰金。
製迼、運輸、販賣專供製迼或施用毒品之器具者，處一年以上七
年以下有期徒刑，得併科新臺幣一百萬元以下罰金。
前四項之未遂犯罰之。
懲治走私條例第二條
私運管制物品進口、出口逾公告數額者，處七年以下有期徒刑，
得併科七千元以下罰金。
以犯前項之罪為常業者，處三年以上十年以下有期徒刑，得併科
一萬元以下罰金。
第一項之未遂犯罰之。
第一項所稱管制物品及其數額，由行政院公告之。
懲治走私條例第十二條
自大陸地區私運物品進入臺灣地區，或自臺灣地區私運物品前往
大陸地區者，以私運物品進口、出口論，適用本條例規定處斷。


司法院資訊處製作；財團法人民間司法改革基金會備份。
